【裁判字號】    91,訴,2577
【裁判日期】    920121
【裁判案由】    毒品危害防制條例
【裁判全文】
臺灣板橋地方法院刑事判決                        九十一年度訴字第二五七七號
    公  訴  人  臺灣板橋地方法院檢察署檢察官
    被      告  甲○○  男  三.
右列被告因違反毒品危害防制條例案件，經檢察官提起公訴（九十一年度毒偵字第三
三五七號），本院判決如左：
      主      文
甲○○施用第二級毒品，處有期徒刑肆月；又連續施用第一級毒品，處有期徒刑捌月
。應執行有期徒刑拾月。
      事      實
一、甲○○曾有違反肅清煙毒條例、竊盜等案件前科（均未構成累犯），復於八十七
    年間，因違反毒品危害防制條例案件，經臺灣彰化地方法院檢察署檢察官聲請臺
    灣彰化地方法院依毒品危害防制條例之規定裁定送觀察、勒戒，經勒戒結果，因
    無繼續施用毒品之傾向，而經臺灣彰化地方法院檢察署檢察官於八十七年八月二
    十日以八十七年度偵字第四五九五號為不起訴處分確定，猶不知悛悔，明知安非
    他命經現行之毒品危害防制條例列為第二級毒品（下簡稱：安非他命），海洛因
    為第一級毒品（下簡稱：海洛因），均不得施用、持有，仍基於施用安非他命之
    犯意，於九十一年一月十四日下午五時其前九十六小時內之某時（同日上午六時
    起至下午五時止，在警局之期間除外），在不詳處所，以不詳方式，施用安非他
    命一次。其又另行基於施用海洛因之概括犯意，自九十一年一月間某日起（確實
    日期不詳）至九十一年一月十四日下午五時其前二十六小時內之某時（同日上午
    六時起至下午五時止，在警局之期間除外），連續在臺北縣蘆洲市其友人住處（
    確實地點不詳），以將海洛因摻水置入注射針筒加以注射於身體部位之方式，施
    用海洛因多次。嗣為警於九十一年一月十四日上午六時許，在臺北市士林區○○
    ○路一○七巷口處查獲，經採集其尿液送驗，而循線偵悉其施用安非他命及施用
    海洛因之上情。
二、案經臺北市政府警察局報請臺灣板橋地方法院檢察署偵查起訴。
      理      由
一、訊之被告甲○○固供承有於前開期間連續施用海洛因之事實，惟矢口否認有施用
    安非他命之犯行，辯稱：其或係因吸到二手煙，始致其尿液亦有安非他命陽性反
    應云云。經查，被告於前開時地經警查獲時所採集之尿液經送請鑑驗之結果，確
    有嗎啡及甲基安非他命反應乙節，有臺北市立療養院九十一年一月二十三日煙毒
    尿液檢驗報告書一件附於偵查卷可稽，而經臺灣士林地方法院檢察署將其所採集
    之尿液再次送請國防部憲兵司令部覆驗之結果，仍有甲基安非他命及嗎啡陽性反
    應，此有該部九十一年四月十九日（九一）綱得字第○四七九七號檢驗通知書一
    件附於偵查卷可參，則被告於警訊、偵查及本院審理時對於在前揭時間，其採尿
    之過程，並未爭執，是採尿之過程即無瑕疵可指。而查本件覆驗之方法係以螢光
    偏極免疫分析法為之，並以氣相層析質譜儀分析法確認，有前述國防部憲兵司令
    部檢驗通知書上載其檢驗方法可按，則參諸法務部調查局（83）發技一字第一九
    六○號函示之內容，吸入含有甲基安非他命或煙毒品之二手煙，在文獻上雖尚無
    能否由尿液中檢驗出甲基安非他命或煙毒反應之研究報告，然按該局甲基安非他
    命或煙毒案件經驗研判，若非長時間與吸毒者直接相向且存心大量吸入吸毒者所
    呼出之煙氣，以二手煙中可能存在之低劑量甲基安非他命或煙，應不致在尿液中
    檢驗出煙毒或甲基安非他命反應觀之，足認被告亦應不致因二手煙造成尿液呈甲
    基安非他命反應；另參諸法務部調查局第六處（八十）發技一字第一一○號函示
    ：「人體吸食安非他命，經尿液排出之時間，依吸食量多寡、人體代謝功能、吸
    食者之年齡及性別不同而有所差異；一般而言吸食者在四十八小時內所排泄之尿
    液，均有可能被檢出。若經常或大量吸食，則經尿液排出時間約可延長至四天。
    」之見解，被告若未於九十一年一月十四日下午五時其前九十六小時內之某時（
    同日上午六時起至下午五時止，在警局之期間除外）施用安非他命，則其於九十
    一年一月十四日經警查獲到案後所採集之尿液，應無安非他命之成份可被檢出，
    則被告辯稱並未施用安非他命云云，殊難信實。又按海洛因於人體內會代謝成嗎
    啡，因此涉嫌海洛因之施用者係檢驗其尿液中之嗎啡反應等情，此為本院職務上
    已知之事實，復觀以目前常見施用之毒品皆係海洛因，甚少或甚至未見有施用鴉
    片或嗎啡者之常情，及被告自承其係施用海洛因等節，是其確係施用海洛因，而
    非嗎啡之事實，亦應堪以認定，從而，本件事證已臻明確，被告施用海洛因及安
    非他命之犯行，均堪認定，應依法論科。
二、按安非他命、海洛因分別屬於毒品危害防制條例第二條第二項第二款、同條項第
    一款規定之第二級毒品及第一級毒品。核被告施用安非他命之行為，係犯毒品危
    害防制條例第十條第二項之施用第二級毒品罪；其施用海洛因之行為，則係犯毒
    品危害防制條例第十條第一項之施用第一級毒品罪。被告先後多次施用海洛因之
    犯行，時間緊接，犯罪構成要件相同，顯係基於概括犯意反覆為之，應依連續犯
    規定論以一罪，並依法加重其刑。再其於施用海洛因與安非他命前之持有安非他
    命及持有海洛因犯行，各為高度之施用行為所吸收，均不另論罪。被告所犯之施
    用第一級毒品及施用第二級毒品二罪，犯意各別，行為互異，應分論併罰。另公
    訴人雖未論列被告自九十一年一月間某日起至九十一年一月十四日下午五時採尿
    其前二十六小時以外之某時其間施用海洛因之犯行，惟此部分與前揭公訴人起訴
    被告非法施用海洛因之部分，有連續犯之裁判上一罪關係，是以本院自得一併審
    理論究，附此敘明。爰審酌被告已有違反毒品危害防制條例規定之紀錄，其猶不
    知悛悔，再為本案施用安非他命及海洛因之犯行，暨其施用毒品之期間、方式，
    事後坦承部分犯行犯罪後態度尚佳等一切情狀，分別量處如主文所示之刑，併定
    其應執行刑，以示懲儆，並冀自新。
據上論斷，應依刑事訴訟法第二百九十九條第一項前段，毒品危害防制條例第十條第
一項、第二項，刑法第十一條前段、第五十六條、第五十一條第五款，判決如主文。
本案經檢察官簡美慧到庭執行職務。
中      華      民      國      九十二    年      一      月    二十一  日
                                  臺灣板橋地方法院刑事第一庭
                                      法  官  邱 靜 琪
右正本證明與原本無異。
如不服本判決，應於判決送達後十日內向本院提出上訴狀 (應附繕本) ，上訴於臺灣
高等法院。
                                      書記官  黃 頌 棻
中      華      民      國      九十二    年      一      月    二十二  日
附錄本案論罪科刑法條全文：
毒品危害防制條例第十條：
施用第一級毒品者，處六月以上五年以下有期徒刑。
施用第二級毒品者，處三年以下有期徒刑。


司法院資訊處製作；財團法人民間司法改革基金會備份。
